臺灣屏東地方法院民事裁定　
111年度監宣字第33號
聲  請  人  吳鴻興  

相  對  人  吳鴻輝  

關  係  人  李秀滿  

上列聲請人聲請監護宣告事件，本院裁定如下：
    主    文
宣告吳鴻輝（男，民國00年0 月00 日生，身分證統一編號：Z00
0000000號）為受監護宣告之人。
選定吳鴻興（男，民國00年0月00日生，身分證統一編號：Z0000
00000號）為受監護宣告之人吳鴻輝之監護人。
指定李秀滿（女，民國00年0月00 日生，身分證統一編號：Z000
000000號）為會同開具財產清冊之人。
聲請程序費用新臺幣壹仟元由受監護宣告之人負擔。
    理    由
一、聲請意旨略以：聲請人吳鴻興之胞兄即相對人吳鴻輝於民國
    110年12月26日因頭部外傷，已致不能為意思表示、受意思
    表示或辨識其意思表示之效果，爰依法聲請宣告相對人為受
    監護宣告之人，並選任聲請人為監護人，關係人李秀滿為會
    同開具財產清冊之人，並提出親屬系統表、戶口名簿、相對
    人之身分證正反面影本及中華民國身心障礙證明正反面影本
    、安泰醫療社團法人安泰醫院普通(乙種)診斷證明書、同意
    書等為證。
二、按對於因精神障礙或其他心智缺陷，致不能為意思表示或受
    意思表示，或不能辨識其意思表示之效果者，法院得因本人
    、配偶、四親等內之親屬、最近一年有同居事實之其他親屬
    、檢察官、主管機關、社會福利機構、輔助人、意定監護受
    任人或其他利害關係人之聲請，為監護之宣告，民法第14條
    第1 項定有明文。
三、經查，聲請人為相對人之胞弟，有聲請人提出之戶口名簿附
    卷可憑，是聲請人為有權提起本件聲請之人。又相對人於民
    國111 年2 月19 日在自家，由鑑定人即屏安醫療社團法人
    屏安醫院醫師黃文翔就其現況進行鑑定會談。經鑑定人就相
    對人之鑑定結果認：相對人現在病症為頭部外傷導致顱內出
    血與水腦，手術後合併極重度失智狀態﹙昏迷狀態﹚。個案於
    十七歲時即因騎車跌倒頭部外傷之後，不斷再度發生跌倒，
    被高雄市長庚醫院診斷發現有顱內出血並且出現明顯視障與
    失智之後遺症，於110年2月又因為呈現水腦狀況趨於嚴重，
    又不斷發生走路跌倒情形，隨後經過屏東市屏東基督教醫院
    緊急住院開刀裝置腦部引流管治療，治療之後意識尚無法恢
    復，尚呈現有失智、失語、半身癱瘓之後遺症，出院之後由
    家人接回家中，由家人在自家中自行照顧迄今。個案身體狀
    態方面，身材瘦弱、剪短髮、全身肌肉嚴重萎縮肢體癱瘓、
    關節僵硬攣縮變形有扭曲現象，上下顎牙齒有多顆牙齒脫落
    ，下肢無力，右側肢體偏癱，鼻腔插有鼻胃管，尿道插有導
    尿管，頭部有兩處明顯凹陷有開刀疤痕。四肢無行動能力，
    眼神呆滯、目光茫然，無法與人做口語溝通，會談中個案因
    為意識仍然處於昏迷狀態中，無法回應任何問題，也無法以
    肢體語言表達個人意思。由臨床經驗以及個案平日所表現之
    生活功能來判斷已經達到極重度失智之程度。其他精神狀態
    方面，個案意識昏迷、經叫喚之後雙眼可以微睜，但是眼球
    不會隨著呼喚搜尋聲音來源，對外界呼喚無辨識與理會能力
    。認知功能嚴重受損，無法辨識自家親人，喪失語言表達能
    力，無法依照指令做出伸手、揮手或是握拳、點頭等動作，
    也無法識字，因此也無法筆談，也無法使用肢體語言正確回
    應，對於時間、地方、人物之定向能力完全喪失，長、短期
    記憶也明顯喪失。日常生活如進食、沐浴、翻身、大小便、
    移動身體、更衣等皆完全無法自理，無法自己坐起、無法站
    立、無法走動，目前靠他人以鼻胃管餵食以及使用紙尿布、
    導尿管處理大小便。個案無法自行購物，因為無語言能力也
    無行動能力，不會計算該找回之零錢、無法做個位數與兩位
    數之加減計算、無法辨識不同錢幣、紙鈔之幣值、不會到金
    融機構辦理存款提款、不知如何保管與儲存自己之財物，完
    全無處理財產之能力。無職業、社交及自我安排休閒活動之
    功能、無法自行搭乘或使用大眾交通工具、無法自行認路回
    家。個案各項功能退化嚴重，生活完全無自理能力，必須長
    期依賴家人、醫療或養護機構照顧。個案目前已經處於昏迷
    狀態(極重度失智狀態)，因而導致個人之認知功能嚴重失能
    ，為意思表示或受意思表示或辨識其意思表示效果之能力完
    全喪失，可以判定為無意思能力。無法獨力處理個人法律事
    務與從事個人財務管理，也無法主張或維護個人權益，建議
    該個案應該已經達到監護宣告之標準，有屏安醫療社團法人
    屏安醫院111年2月22日屏安管理字第1110000558號函暨檢附
    之精神鑑定報告書1份在卷足憑，堪認相對人因極重度失智
    狀態，致不能為意思表示、受意思表示，或不能辨識其意思
    表示之效果至明。從而，聲請人聲請宣告相對人為受監護宣
    告之人，核無不合，應予准許。
四、次按，受監護宣告之人應置監護人；法院為監護之宣告時，
    應依職權就配偶、四親等內之親屬、最近一年有同居事實之
    其他親屬、主管機關、社會福利機構或其他適當之人選定一
    人或數人為監護人，並同時指定會同開具財產清冊之人，民
    法第1110條、第1111條第1 項定有明文。查聲請人吳鴻興為
    相對人之胞弟，其同意擔任相對人之監護人，且相對人之母
    親李秀滿亦表同意等情，有親屬會議記錄附卷可參，本院參
    酌上情及聲請人之意願，認由聲請人吳鴻興任相對人之監護
    人，最能符合受監護宣告之人之最佳利益，爰選定聲請人吳
    鴻興為相對人之監護人。又關係人李秀滿為相對人之母，其
    同意擔任相對人之會同開具財產清冊之人，且聲請人亦表示
    同意，亦有上開親屬會議記錄及關係人李秀滿出具之同意書
    附卷可佐，爰並指定其為相對人之會同開具財產清冊之人，
    以維護相對人之利益。
五、據上論結，依家事事件法第164 條第2 項，裁定如主文。
中　　華　　民　　國　 111　　年　　3 　　月　　16  日
                      家事法庭  法  官  黃惠玲
以上正本係照原本作成。
如不服本裁定，應於送達後10日內向本院提出抗告狀，並繳納抗
告費新臺幣1,000 元。
中　　華　　民　　國　 111　　年　　3 　　月　　17  日　
                                書記官　黃秀梅